【裁判字號】    97,交聲,3001
【裁判日期】    980422
【裁判案由】    聲明異議
【裁判全文】
臺灣臺中地方法院交通事件裁定        97年度交聲字第3001號
原處分機關  交通部公路總局臺中區監理所
異  議  人
即受處分人  甲○○
上列異議人即受處分人因違反道路交通管理處罰條例案件，對於
交通部公路總局臺中區監理所民國97年10月9 日所為之裁決（中
監違字第裁60-ZCP007515號裁決書）聲明異議，本院裁定如下：
    主    文
異議駁回。
    理    由
一、原處分機關略以：異議人即受處分人（下稱受處分人）甲○
    ○駕駛其所有之車牌號碼B7-1409號自用小客車，於民國97
    年7 月11日，在月眉收費站北（第1車道）處，因「行駛於
    應繳費之公路不依規定繳費（未申裝戶行駛電子收費大車道
    ）（異議人於97年5月25日12時21分過違規地點，經通知補
    繳，繳費期限97年7月10日止未補繳」之違規行為，經國道
    公路警察局第三警察隊依違反道路交通管理處罰條例第27條
    第1項逕行舉發，經將舉發通知單送達受處分人後，受處分
    人於舉發通知單上所載之應到案日期（均為97年10月19日）
    前之97年10月17日提出申訴，經原處分機關函請交通部臺灣
    區○道○○○路局月眉收費站調查後，仍認受處分人有前述
    違規行為，遂依道路交通管理處罰條例第27條第1項之規定
    ，於97年10月9 日裁處受處分人罰鍰新臺幣（下同）3,000
    元等語。
二、聲明異議意旨略以：伊平時工作不在家，每天早出晚歸，信
    件到達時確實沒有人員簽收，而郵局黏貼之標單，早已不知
    飛至何處，故人員也未見到，完全不知有信件未收取，更無
    如掛號信件般有郵件之招領單，故無法在繳費期限內繳清款
    項，更無法得知有信件寄存在郵局中，爰請求撤銷原處分云
    云。
三、按汽車行駛於應繳費之公路、橋樑、隧道或輪渡，不依規定
    繳費者，處汽車所有人或駕駛人新臺幣3,000元以上6,000元
    以下罰鍰，並追繳欠費；汽車通行於應繳通行費之公路，經
    收費站不依規定繳費者，徵收機關應向其追繳通行費及加收
    追繳作業費用；有第1項違規行為者，另由公路主管機關依
    道路交通管理處罰條例第27條規定處罰之，道路交通管理處
    罰條例第27條第1項、公路通行費徵收管理辦法第15條第1項
    、第3項分別定有明文。次按交通部臺灣區○道○○○路局
    為辦理電子收費申裝及欠費追繳作業，依據公路通行費徵收
    管理辦法相關規定訂定交通部臺灣區○道○○○路局電子收
    費申裝及欠費追繳作業注意事項；車輛不依規定繳納通行費
    ，營運單位之自動收費系統應將該用路人車輛之車種、牌照
    號碼、通行時間、地點、行駛方向等予以記錄並照相或錄影
    存記；營運單位應依本局查明之車籍資料，製發「補繳通行
    費及作業處理費通知單」，追繳通行費並加收作業處理費用
    。但因系統因素致無法完成扣款交易者，不另收作業處理費
    ；用路人應依「補繳通行費及作業處理費通知單」所列金額
    及繳費期限完成補繳，逾補繳期限截止日未繳納者，依法舉
    發，交通部臺灣區○道○○○路電子收費申裝及欠費追繳作
    業注意事項第1 點、第13點第1 項、第2 項及第17點亦規定
    甚明。復按，關於汽車行駛於國道高速公路於應繳納通行費
    之ETC 車道而當場未扣款成功者，應於補繳期限屆滿後仍未
    補繳費用，其違規行為方屬成立（參臺灣高等法院暨所屬法
    院97年法律座談會臨時提案第1 號結論）。至於處理違反道
    路交通管理事件，有關文書送達之程序，依行政程序法之規
    定；而不能依行政程序法第72條規定對應受送達人之住居所
    、事務所或營業所為之或對其他得會晤應受送達人之處所送
    達，亦無法依同法第73條將文書付與有辨別事理能力之同居
    人、受僱人或應送達處所之接收郵件人員時，得將文書寄存
    送達地之地方自治或警察機關，並作送達通知書兩份，一份
    黏貼於應受送達人住居所、事務所、營業所或其就業處所門
    首，另一份交由鄰居轉交或置於該送達處所信箱或其他適當
    位置，以為送達；由郵政機關為送達者，得將文書寄存於送
    達地之郵政機關，違反道路交通管理事件統一裁罰基準及處
    理細則第5 條、行政程序法第74條第1 項及第2 項亦分別規
    定甚明。
四、經查：受處分人於聲明異議狀內並不否認其未申裝電子收費
    設備，而於上開之時間、地點通過收費站之ETC 車道，且其
    於97年7 月10日補繳截止日前仍未補繳完成之事實，並有卷
    附之交通部臺灣區○道○○○路局月眉收費站97年10月7 日
    高月稽字第0970001361號函在卷可佐，是受處分人確有上開
    違反道路交通管理處罰條例之違規行為實堪認定。受處分人
    雖稱其並未收到繳款通知，然上開補繳通知已於97年6 月21
    日經交通部臺灣區○道○○○路局委託遠通電收公司交由郵
    政機關郵寄至臺中縣龍井鄉○○路38號之10受處分人住所，
    因未獲會晤應受送達之受處分人本人，亦未能付與有辨別事
    理能力之同居人、受僱人或應送達處所之接收郵件人員，因
    而於97年6 月26日將上揭文書寄存於送達地臺中縣龍井新庄
    郵局以為送達等情，有交通部臺灣區○道○○○路局月眉收
    費站上揭函文及檢附之高速公路局委託遠通電收公司辦理電
    子收費業務送達證書影本1 份在卷可按。又受處分人之戶籍
    地址為臺中縣龍井鄉○○路38號之10，此有內政部戶政司戶
    役政資料電子閘門系統個人基本資料查詢結果1 份附卷可稽
    ，上開送達地址確為受處分人之住所即合法應受送達之處所
    無誤，從而本件臺灣區○道○○○路局委託遠通電收公司轉
    委託郵政機關所為之上開送達，自合於行政程序法關於文書
    送達之規定，不論受處分人實際有無前往領取該補繳通知單
    ，該文書即應於97年6 月26日起發生合法送達之效力，是受
    處分人辯稱係因早出晚歸未見招領標單及郵政人員致未能收
    到通知單云云，尚不足為免責之合法事由。
五、綜上所述，受處分人確有於上開所示之時間、地點，行駛於
    應繳費之公路，而不依規定繳費之違規事實，從而原處分機
    關依道路交通管理處罰條例第27條第1 項之規定，裁處異議
    人罰鍰3,000 元，核無違誤，本件受處分人聲明異議無理由
    ，應予駁回。
六、依道路交通管理處罰條例第87條第2項，道路交通案件處理
    辦法第19條，裁定如主文。
中    華    民    國    98    年    4     月    22    日
                    交通法庭    法  官  陳慧珊
上正本證明與原本無異。
如不服本裁定應於送達後5日內向本院提出抗告狀。
                                書記官  施玉卿
中    華    民    國    98    年    4     月    22    日


司法院資訊處製作；財團法人民間司法改革基金會備份。
